臺灣高等法院高雄分院刑事判決　　　　　　　　　　九十三年度上易字第五九九號
　　上　訴　人　臺灣高雄地方法院檢察署檢察官
　　被　　　告　甲○○
　　選任辯護人　陳清和　律師
右上訴人因被告贓物案件，不服臺灣高雄地方法院九十二年度易字第一九五三號號中
華民國九十三年四月二十九日第一審判決（起訴案號：臺灣高雄地方法院檢察署九十
一年度偵字第二五二一三號、第二六七二六號），提起上訴，本院判決如左：
    主  文
上訴駁回。
    理  由
一、公訴意旨略以：緣被告王盈盛（另行審結）與張道源（另行審結）共同意圖為自
    己不法之所有，於民國八十九年十二月七日下午六時許，由張道源騎車牌號碼Ｖ
    ＺＳ─二七七號之輕機車，後載王盈盛，前往位於高雄市三民區○○○路上之玉
    器拍賣場。時珠寶商乙○○、丙○○夫婦正在十全二路二五二號前忙著收拾攤位
    ，並已將數個珠寶箱搬上廂型自小貨車上。王盈盛與張道源見狀，認機不可失，
    遂推由王盈盛下車，趁乙○○與丙○○疏於注意之際，下手竊取放置在小貨車內
    之珠寶一箱（內含鑽石、各色寶石、蛋白石、碧璽及祖母綠等珠寶，市價約新台
    幣四千萬元），張道源則在一旁把風，並於王盈盛得手後二人迅即共乘前開機車
    ，沿十全二路右轉安東街方向逃逸。王盈盛與張道源於竊得上開珠寶後，遂在王
    盈盛位於高雄市○○區○○路上之租屋處朋分贓物，張道源因而分得各式寶石約
    三、四百顆。張道源為求銷贓，於九十年十二月間，在高雄市○○區○○路四九
    二之一號六樓被告甲○○之住處內，將前開竊得之紅寶石三十顆、藍寶石四顆、
    黃寶石一顆、鑽石二顆等贓物，欲出售與被告甲○○，詎被告甲○○明知該等寶
    石係來路不明之贓物，竟以二萬餘元之代價故買之。嗣於九十一年十一月十三日
    ，為警循線在高雄市○○區○○街一一五巷一號前查獲張道源，經張道源供出被
    告甲○○，並在被告甲○○住處扣得乙○○所失竊之部分珠寶始查悉上情，因認
    被告甲○○涉有刑法第三百四十九條第二項之故買贓物罪嫌云云。
二、本件公訴人認被告甲○○涉有前開故買贓物罪嫌，無非以共同被告張道源於偵查
    中供述其將自王盈盛處朋分之部分珠寶出賣與被告甲○○，並向被告甲○○稱該
    批珠寶係向他人偷來等語，被告甲○○於警訊中及偵查中辯稱收受該批珠寶之原
    因前後不一，並與證人戴東宏證述之細節不符，且在被告甲○○住處扣得乙○○
    失竊之珠寶一批等情，為其論罪之主要依據。
三、按犯罪事實應依證據認定之，無證據不得認定犯罪事實，刑事訴訟法第一百五十
    四條第二項定有明文。又認定不利於被告之事實，須依積極證據，苟積極證據不
    足為不利於被告事實之認定時，即應為有利於被告之認定，更不必有何有利之證
    據。另刑事訴訟法上所謂認定犯罪事實之證據，係指足以認定被告確有犯罪行為
    之積極證據而言，該項證據自須適合於被告犯罪事實之認定，始得採為斷罪資料
    。且共同被告不利於己之陳述，固得採為其他共同被告犯罪之證據，惟此項不利
    之陳述，須無瑕疵可指，而就其他方面調查，又與事實相符，始得採為其他共同
    被告犯罪事實之認定。再告訴人、證人之陳述有部分前後不符，或相互間有所歧
    異時，究竟何者為可採，法院仍得本其自由心證予以斟酌，非謂一有不符或矛盾
    ，即應認其全部均為不可採信；尤其關於行為動機、手段及結果等之細節方面，
    告訴人之指陳，難免故予誇大，證人之證言，有時亦有予渲染之可能；然其基本
    事實之陳述，若果與真實性無礙時，則仍非不得予以採信（最高法院三十年上字
    第八一六號判例、二十九年上字第三一０五號判例、四十一年台上字第四一九號
    判例、七十四年台上字第一五九九號判例參照）。次查刑事訴訟法第一百六十一
    條已於九十一年二月八日修正公布，修正後同條第一項規定：檢察官就被告犯罪
    事實，應負舉證責任，並指出證明之方法。因此，檢察官對於起訴之犯罪事實，
    應負提出證據及說服之實質舉證責任。倘其所提出之證據，不足為被告有罪之積
    極證明，或其指出證明之方法，無從說服法官以形成被告有罪之心證，基於無罪
    推定之原則，自應為被告無罪判決之諭知，亦有最高法院九十二年度台上字第一
    二八號判例可參。訊據被告甲○○固不否認收受張道源交付珠寶一批之事實，然
    堅決否認有何故買贓物之犯行，辯稱：我與張道源不認識，該批珠寶係張道源透
    過戴東宏之介紹，到我住處向我借款二萬五千元時提供之擔保，張道源及戴東宏
    均稱該批珠寶係張道源太太所有，我不知係贓物等語。經查：
（一）同案被告張道源於九十一年十一月十四日警訊時供稱：九十年十二月間將珠寶
      賣給甲○○，裸石約二、三十顆，以二萬多出售。甲○○部分未告訴她是贓物
      ，但出售到高雄市前鎮區○○○路一二四號二樓處（即售與訴外人吳素今，此
      部份業經檢察官為不起訴處分）有說是贓物等語（見警訊卷第六頁至第七頁）
      ；於九十一年十一月二十八日偵訊時供稱：我要賣給甲○○的東西是一萬多元
      ，我將東西先拿給她看，她說要給別人看過才知道價錢，後來她向我說東西只
      值七千元，問我是否要賣，她也知道這些貨是贓貨等語（見偵字第二五二一三
      號卷第十二頁）；於九十二年三月四日偵查時供稱：是一位「戴東宏」之人帶
      我去出售寶石與甲○○，共賣二次，共賣得一萬多元，賣幾十個，有帶警察去
      將贓物搜出，有一個蛋白石墜子未搜出，我有向甲○○稱是向別人偷來，我有
      說自何處偷來等語（見偵字第二五二一三號卷第五十九至六十頁），則依同案
      被告張道源前開供述，同案被告張道源出售與被告甲○○寶石之種類為何？金
      額若干？甲○○是否知贓？同案被告張道源先後供述不一，瑕疵明顯可見，遽
      難採為不利於被告甲○○之認定。
（二）證人戴東宏分別於偵查中結稱：「張道源來向我借錢，我向他說現在沒錢可借
      他，但可介紹一個人借他，我就介紹甲○○借他錢，張道源說要借三萬元，但
      甲○○只有二萬五千元可借他，而且當時張道源有拿出一包寶石說要當擔保品
      ，他說寶石是他太太的」等語（見偵字第二六七二六號卷第三十七頁）；於原
      審證稱：「（為何介紹張道源與甲○○認識？）因為張道源說他缺錢，要跟我
      借，我說我沒有，我問他有無東西可以擔保，他說他太太有寶石，我說我有朋
      友，可以幫你借借看，就帶他去找甲○○。」「（當時甲○○有無要借他？）
      我先打電話給甲○○，她剛開始不願意，我說要替張道源保證，若張道源不還
      ，我會替他還，她還是不願意，後來張道源私下說他還有紅寶石等可以抵押，
      她才答應要借。」「（你帶張道源去向甲○○見幾次面？有誰在場？）只有借
      錢那一次。有小王、李明哲、張道源、甲○○及我在場。」「（當時張道源的
      寶石有無裝起來？）印象中好像用塑膠袋裝起來。」「（有無說東西哪裡來的
      ？）他說是他太太的。」「（有無說為何要借錢？）他私下跟我說他家裡因為
      小孩的事，急用錢。在甲○○家沒有說為何借錢。」「（張道源當時有無與你
      在甲○○家玩撲克牌？）他沒有玩，在旁邊看我們玩。」「（當時他要借多少
      錢？）二萬五千元。」「（當時你有無經手那筆錢？）甲○○拿給我，我到外
      面才拿給張道源，因為我當保證人。」「（為何在偵訊中說你帶張道源去甲○
      ○家四、五次？）我地方記錯了，我以為是問張道源來找我幾次。」「（當時
      你與張道源是否拿了錢就走了？）我到外面拿錢給張道源後，我就又回甲○○
      家玩牌。」「（張道源有無說東西是偷的？）無。（問：張道源在甲○○家有
      無提到珠寶是他太太的？）他在現場有提到珠寶是他太太的。」等語（見原審
      卷第一九五至一九八頁），雖證人戴東宏偵查中證述一起與張道源前往被告甲
      ○○住處約四、五次、張道源有在現場玩一下牌等情節，與在原審審理時之證
      述細節稍有出入，然證人戴東宏關於張道源借款金額、借款地點、張道源借款
      時提供寶石抵押並稱是太太所有等與本件借款實質相關之重要情節，則無矛盾
      之處，且核與另一在場證人李明哲經原審隔離訊問後證稱：「（戴東宏有帶一
      個人去跟甲○○借錢，你有無在場，情形如何？）有，但我不認識那個人，本
      來我與小王、戴東宏在甲○○那邊泡茶，戴東宏接到電話，他說他要先下去，
      因他朋友來找他，後來他帶一個胖胖的人上來，要向甲○○借錢，胖胖的人拿
      出一包紅寶石要向甲○○借錢，甲○○說她不懂，不知道是不是真的，戴東宏
      保證說真假不論，他要負責，胖胖的人說他孩子有急事要借錢，我們就在旁邊
      鼓吹甲○○借他，所以甲○○才借他錢，甲○○把錢數給戴東宏，他們二人就
      下去了，後來戴東宏一個人回來。」「（當時甲○○有無問寶石來源？）甲○
      ○問那是什麼東西，胖胖的人說是他太太的，戴東宏也這樣說。」「（當時有
      無打開來清點？）塑膠袋是透明的，沒有清點。」「（你看過張道源去甲○○
      家幾次？）只有一次。」「（當場有無說要借幾萬元？）印象中說要借三萬元
      ，甲○○沒那麼多錢，後來好像借了二萬多元。」等語（見原審卷第二○一至
      二○二頁），二人所述情節大致相符，足認證人戴東宏、李明哲證述為可採；
      參諸在被告甲○○處起出之寶石共計三十七顆，有高雄市政府警察局刑事警察
      大隊扣押物品目錄表一紙在卷可佐，核與同案被告張道源供稱交付與被告甲○
      ○之數量大致相符，苟被告甲○○係知贓故買，衡情當無於購得前揭寶石後近
      一年，未伺機脫手，仍將自同案被告張道源處取得之寶石原封不動留存身邊，
      而置自身於隨時遭查獲之風險，是被告甲○○上開所辯，應堪採信。
（三）而公訴人所提出之證據亦不足為被告甲○○有罪之積極證明，此外復查無其他
      積極證據足資審認被告甲○○有何公訴人所指故買贓物之犯行，揆諸前揭法律
      規定及判例意旨，要屬不能證明被告甲○○犯罪。
四、原審因而為被告甲○○無罪之諭知，經核尚無不合，公訴人上訴意旨，以被告仍
    應負故買贓物罪責，指摘原判決不當，為無理由，應予駁回
據上論斷，應依刑事訴訟法第三百六十八條，判決如主文。
本案經檢察官林惠到庭執行職務。
中　　　華　　　民　　　國　　九十四　　年　　　一　　　月　　　四　　　日
                              臺灣高等法院高雄分院刑事第七庭
                                  審判長法官    莊飛宗
                                        法官    黃三友
                                        法官    黃憲文
右正本證明與原本無異。
不得上訴。
　　　　　　　　　　　　　　　　　　　書記官    黃英彥
中　　　華　　　民　　　國　　九十四　　年　　  一   　月　　　五　　　日
